最高法院刑事判決　　　　　　九十六年度台上字第四九二五號
上　訴　人　台灣高等法院檢察署檢察官
被　　　告　甲○○
上列上訴人因被告背信案件，不服台灣高等法院中華民國九十五
年十一月十四日第二審更審判決（九十四年度上更(二)字第四六九
號，起訴案號：台灣台北地方法院檢察署八十三年度偵字第五九
三一、八三三八、一一九六八號），提起上訴，本院判決如下：
    主  文
上訴駁回。
    理  由
按刑事訴訟法第三百七十七條規定：上訴於第三審法院，非以判
決違背法令為理由不得為之；是提起第三審上訴，應以原判決違
背法令為理由，係屬法定要件；如果上訴理由書狀並未依據卷內
訴訟資料具體指摘原判決不適用何種法則或如何適用不當，或所
指摘原判決違法情事，顯與法律規定得為第三審上訴理由之違法
情形不相適合時，均應認其上訴為違背法律上之程式，予以駁回
。本件原判決撤銷第一審關於被告部分之科刑判決，變更檢察官
起訴所引應適用之法條，改判論處被告連續為他人處理事務，意
圖損害本人之利益，而為違背其任務之行為，致生損害於本人之
利益罪刑（處有期徒刑一年六月）。復於判決理由說明檢察官起
訴意旨認被告另涉八十一年七月十七日修正之貪污治罪條例第六
條第一項第四款及第四條第一項第五款等罪嫌，惟依貪污治罪條
例第二條及刑法第十條第二款修正之結果，被告已不具刑法或貪
污治罪條例所稱公務員之身分，被告此部分被訴之事實，依裁判
時之法律，即無處罰之規定，此部分本應為免訴之諭知，惟檢察
官起訴認此部分犯行與經原判決論處被告罪刑部分有裁判上一罪
關係，而不另為免訴之諭知。檢察官上訴意旨略以：(一)、本件檢
察官起訴被告之罪名為貪污治罪條例第六條第一項第四款之圖利
罪、第四條第一項第五款之違背職務收賄罪，原判決因刑法修正
，改依背信、行使業務登載不實等罪論處，然於行準備程序及審
判程序時，並未告知被告行使業務登載不實罪名，致被告無從行
使防禦權，有違刑事訴訟法第九十五條第一款規定。(二)、原判決
論處被告背信罪，惟就被告違背受託意旨，造成榮工處財產上之
損害究為若干，未予敘明，自有判決不備理由之違法。(三)、原判
決事實記載：「…使榮工處無法以更低廉之價格支付工程款或遴
得條件較佳之廠商施作工程，均致生損害於榮工處之利益」等語
。惟依榮工處回函，倘若工程有急迫情形，被告自有行政裁量權
，且先行施工又無急迫情形，是否必然造成榮工處之損害，未見
原判決說明認定之理由與所憑證據，有判決不載理由之違法。(四)
、證人洪子彰於法務部調查局供稱，該工程並無急迫之情形，而
被告指示伊先行施工云云，並在更審前要求法官當庭收押被告，
足見二人有重大仇隙，原判決既認被告對洪子彰違法包庇，又引
據證人洪子彰之不實指控為論罪科刑之依據，其理由論斷有違經
驗法則與論理法則。(五)、證人黃章塘、林慶龍於原審證稱渠等與
被告並不相識，且非被告指示先行施工，依經驗法則與論理法則
，被告不可能違法包庇證人黃章塘、林慶龍。又原判決不採上開
有利被告之證詞，又未敘明不採之理由，有判決不載理由之違法
等語。惟查：本件檢察官起訴指被告牽連犯行為時之貪污治罪條
例第六條第一項第四款之圖利罪、第四條第一項第五款違背職務
收賄罪嫌；原審審理結果，撤銷第一審關於被告部分之判決，變
更起訴法條，改依刑法第三百四十一條第一項背信罪論處被告罪
刑，並就其餘部分，於判決理由說明不另為免訴之諭知。本件檢
察官提起上訴，對於得上訴第三審之上開圖利罪及違背職務收賄
罪部分究係如何違背法令，均未於上訴理由內具體指摘，應認其
此部分之上訴違背法律上之程式。另按刑事訴訟法第三百七十六
條所列各罪之案件，經第二審判決者，不得上訴於第三審法院。
原判決以被告犯刑法第三百四十二條第一項背信罪、同法第二百
十六條、第二百十五條行使業務登載不實文書罪，並依牽連犯從
一重論處被告甲○○背信罪刑，核屬刑事訴訟法第三百七十六條
第五款、第一款之案件。依上揭說明，既經第二審判決，自不得
上訴於第三審法院。檢察官上訴意旨僅就背信罪部分而為指摘，
即為法所不許。綜此，應認檢察官之上訴為不合法，予以駁回。
據上論結，應依刑事訴訟法第三百九十五條前段，判決如主文。
中　　華　　民　　國　九十六　年　　九　　月　 十三 　日
                      最高法院刑事第十一庭
                          審判長法官  林　永　茂
                                法官  洪　文　章
                                法官  蘇　振　堂
                                法官  蕭　仰　歸
                                法官  何　菁　莪
      本件正本證明與原本無異
                                      書  記  官
中　　華　　民　　國　九十六　年　　九　　月　 二十 　日
                                                      Ｑ
